【裁判字號】    98,上訴,1964
【裁判日期】    980722
【裁判案由】    毒品危害防制條例
【裁判全文】
臺灣高等法院刑事判決                98年度上訴字第1964號
上  訴  人
即  被  告  甲○○
選任辯護人  巫宗翰律師
上列上訴人因毒品危害防制條例案件，不服臺灣桃園地方法院98
年度訴字第243號，中華民國98年3月31日第一審判決（起訴案號
：臺灣桃園地方法院檢察署97年度偵續字第172 號暨移送併辦案
號：97年度偵字第14797號），提起上訴，本院判決如下：
    主  文
上訴駁回。
    事  實
一、甲○○明知甲基安非他命係經行政院衛生署公告查禁之第二
    級毒品，不得持有、販賣，竟基於販賣第二級毒品甲基安非
    他命以營利之犯意聯絡，於民國（下同）97年5月3日凌晨，
    先由乙○○以其所使用門號0000000000號行動電話聯繫甲○○所有之門號0000000000號行動電話（未扣案），表示欲購
    買第二級毒品甲基安非他命，於同日凌晨5 時許，乙○○至
    桃園縣中壢市南亞工專大門附近之某網路咖啡店，由甲○○
    販售價值新臺幣（下同）1,000 元之第二級毒品甲基安非他
    命予乙○○，惟乙○○將上開毒品甲基安非他命攜帶返家後
    ，發現重量不足，於隔日凌晨，又將上開毒品甲基安非他命
    如數退還甲○○，甲○○乃將原販毒所得1,000 元返還乙○○，迄97年5 月19日經宜蘭縣政府警察局刑警大隊搜索票至
    甲○○位於桃園縣中壢市○○路226 巷12號住處搜索，扣得
    與本案無關之磅秤1臺、吸食器1組，而查悉上情。
二、案經宜蘭縣政府警察局移送臺灣桃園地方法院檢察署檢察官
    偵查起訴。
    理  由
壹、程序部分：
    本件認定事實所引用之本件卷內所有卷證資料（包含文書證
    據、物證等證據），並無證據證明係公務員違背法定程序所
    取得，且被告及辯護人於本院行準備程序、審判程序時就卷
    內所有之卷證資料之證據能力均未表示異議，且卷內之文書
    證據，亦無刑事訴訟法第159條之4之顯有不可信之情況與不
    得作為證據之情形，則依刑事訴訟法第159條之5之規定，本
    件認定事實所引用之卷證所有文書證據、物證等證據，均有
    證據能力，合先敘明。
貳、實體部分：
一、訊據被告黃智輝固不否認有於97年5月3日凌晨5 時許，在桃
    園縣中壢市南亞工專大門附近，交付第二級毒品甲基安非他
    命予乙○○，並向其收取1,000 元，且嗣後亦有向乙○○取
    回甲基安非他命並返還1,000 元等事實，但矢口否認有何販
    賣之意圖，辯稱：伊是幫乙○○向丙○○購買安非他命，毒
    品是從丙○○處拿的，丙○○才是要販賣毒品甲基安非他命
    給乙○○的人，伊只是介紹乙○○給丙○○認識，因為乙○○要買毒品，乙○○不認識丙○○，所以伊才要介紹丙○○
    給乙○○認識，當天伊只是把丙○○要賣給乙○○的毒品甲
    基安非他命拿給乙○○，後來乙○○回到家裡後，表示毒品
    甲基安非他命之重量太輕，所以乙○○有將毒品甲基安非他
    命拿回來給伊云云，辯護人辯稱：被告雖有於上開時、地交
    付毒品甲基安非他命予乙○○，但乙○○認為重量不足而拒
    絕，該次販賣之毒品甲基安非他命並非被告所有，僅是被告
    代替乙○○向丙○○拿取毒品，實際販毒之人為丙○○，而
    通訊監察譯文中，並無實際發現交易毒品之談話內容，本案
    並無證據認定被告涉有販毒情事云云。
二、惟查：
  (一)據證人乙○○於偵查中證稱：伊平常有施用甲基安非他命之
    習慣，97年5月3日凌晨伊與被告通完電話後，伊就與被告約
    在南亞工專大門附近的網路咖啡店要向被告購買甲基安非他
    命，伊到網路咖啡店的時候，被告叫伊等一下，被告就將毒
    品拿出來給伊，伊是向被告購買1,000 元之甲基安非他命，
    事後伊離開現場回到家裡，發現甲基安非他命的數量太少，
    伊就傳送簡訊問給被告，問被告要如何處理，拖到隔天凌晨
    ，被告有拿甲基安非他命要補給伊，但是伊還是覺得不夠，
    伊就將毒品甲基安非他命退還給被告，被告有將1,000 元還
    給伊等語（見98年度訴字第243 號卷第11頁至第17頁、97年
    度偵字第12987號卷第47頁至第48頁、97年度偵字第14797號
    卷第244頁至第245頁），此部分之事實為被告於原審所不否
    認（見原審卷第21頁），並有被告所使用門號0000000000號
    行動電話通聯譯文及原審通訊監察書各1 份附卷可佐（見97
    年度偵字第12987號卷第17頁、97年度偵字第14797號卷第85
    頁、第130頁），此部分之事實，應堪認定。
  (二)被告雖辯稱其係代證人丙○○交付毒品給證人乙○○云云，
    惟被告對於如何聯繫證人乙○○向證人丙○○購買毒品一事
    ，並未提出詳細說明，且據被告於檢察官訊問時供陳：丙○○自己講有販毒云云（見97年度偵字第12987 號卷第43頁）
    ，然據證人丙○○於原審證稱：伊並不認識被告，伊平時也
    沒有施用甲基安非他命，也從未被查獲施用甲基安非他命，
    並無任何毒品前科紀錄，伊沒有販賣甲基安非他命，伊並沒
    有看過被告等語（見98年度訴字第243 號卷第19頁至第20頁
    ），是被告上開所辯，顯屬無據；再被告於95年5月3日4 時
    55分53秒許，傳送內容為「你那還有人要拿嗎？有的話！看
    你那有幾個人，看有辦法找2、3個，要拿的嗎？我比較好跟
    朋友喬」之簡訊1 則給予給證人乙○○，此有通訊監察譯文
    及通訊監察書各1份附卷可佐（見97年度偵字第12987號卷第
    17頁、97年度偵字第14797號卷第85頁、第130頁），若被告
    僅單純介紹證人丙○○給證人乙○○，被告何以向證人乙○○為上開表示？況毒品交易向為檢、警查緝之重點，且屬重
    罪，具有高度之風險，被告竟代證人丙○○交付毒品甲基安
    非他命給證人乙○○，並於證人乙○○發現毒品甲基安非他
    命重量不足時，仍由被告出面處理毒品退貨事宜，在在均與
    單純介紹證人乙○○向證人丙○○購毒之情形不合，是被告
    所辯係代證人丙○○交付毒品云云，顯屬卸責之詞，不足採
    信。
  (三)至證人乙○○於原審雖證稱：第1 次是在桃園縣中壢市南亞
    工專大門附近的網路咖啡店2 樓，時間伊忘記了，伊先和被
    告聯絡，伊到網路咖啡店的時候，被告叫伊上去2 樓，然後
    跟伊說他的朋友在那裡，叫伊等一下，之後被告就走去他朋
    友那裡，拿了毒品過來給伊，當時伊並沒有看到被告朋友的
    長相，只有看到背影云云（見98年度訴字第243 號卷第13頁
    ），惟證人乙○○於檢察官訊問時結證稱：當時伊在網路咖
    啡店，被告跟伊說他的朋友在網路咖啡店樓上，說他朋友要
    拿給伊，但是因為被告的朋友在玩電腦，所以請被告拿下來
    給伊云云（參97年度偵續字第172 號卷第11頁），經原審詢
    問證人何以上開兩次證述之內容不合，證人乙○○始改證稱
    ：伊當時是在2樓樓梯上，已經快要到2樓了，所以那裡也可
    以看到被告朋友云云（見98年度訴字第243 號卷第17頁），
    證人乙○○先後證述不一，顯係事後迴護被告之詞，上開證
    述自不足採為有利被告之認定。
  (四)按販賣第二級毒品甲基安非他命係違法行為，非可公然為之
    ，亦無公定之價格，不論任何包裝，均可任意分裝增減分量
    ，而每次買賣之價量，亦可能隨時依雙方間之關係深淺、資
    力、需求量及對行情之認知、來源是否充裕、查緝是否嚴緊
    ，購買者被查獲時供述購買對象可能性之風險評估等，而異
    其標準，並機動調整，非可一概而論，販賣之利得除經坦承
    犯行或價量俱臻明確外，委難察得實情，販賣之人從價差或
    量差中牟利方式雖異，其意圖營利之非法販賣行為則一，是
    除非別有事證，足認係按同一價量委買、轉售或無償贈與，
    確未牟利外，尚難執此遽認非法販賣之證據有所未足，致使
    知過坦承者難辭重典，飾辭否認者反得僥倖，而失情理之平
    。本件被告矢口否認有販賣毒品之犯行，然販賣第二級毒品
    甲基安非他命犯行之法定刑度極重，係眾所週知之事實，依
    一般經驗法則，販賣毒品者鋌而走險，苟非意在營利，所為
    何來？且被告與證人乙○○間並非熟識至交，亦無何仇隙已
    如前述，苟非意圖營利，豈會甘冒重刑之風險而與之相約交
    易毒品？苟無利得，豈會甘冒重刑之風險，而供證人乙○○
    取得甲基安非他命之理？足認被告應有從中賺取買賣差價牟
    利之意圖及事實。
  (五)又毒品危害防制條例第17條關於減輕其刑之規定，其立法目
    的，在利用減刑之寬典，鼓勵運輸、販賣、吸用或持有毒品
    之行為人，供出毒品之來源，藉以擴大防制毒品之成效，使
    煙毒易於斷絕。故凡觸犯該條所列舉之罪者，據實指陳其毒
    品所直接由來之人或地，並因而破案查獲者，始符合該條得
    減輕其刑之規定。被告犯後一再飾詞卸責，所述本案其販賣
    毒品之來源，係證人丙○○所有，惟如上所述，被告於檢察
    官訊問時以證人身分證述：係證人丙○○自己講有販毒等語
    （見97年度偵字第12987 號卷第43頁），並未提出證人丙○○於何時、何地有販賣毒品之情事，證人丙○○並經臺灣桃
    園地方法院檢察署檢察官以97年度偵字第12829 號、97年度
    偵字第14797 號為不起訴處分確定，有各該不起訴處分書在
    卷可按（見98年度訴字第243 號卷第32頁至第35頁），是尚
    難認被告所供述之毒品之來源為證人丙○○所提供，而認定
    係被告供出毒品來源而破獲，尚與上開減刑之規定要件有別
    ，要無適用上開減刑規定之餘地，附此敘明。
  (六)綜上所述，被告上開所辯，核係卸責之詞，委無可採。本案
    事證明確，被告販賣第二級毒品甲基安非他命之犯行，已可
    認定，應依法論科。
三、按甲基安非他命業經毒品危害防制條例第2條第2項第2 款列
    為第二級毒品，且禁止非法持有、販賣、意圖販賣而持有。
    核被告所為，係犯毒品危害防制條例第4條第2項之販賣第二
    級毒品罪。被告販賣毒品前持有第二級毒品甲基安非他命之
    低度行為，為販賣之高度行為所吸收，不另論罪。至檢察官
    移送併案審理（97年度偵字第14797 號）之部分，因與本件
    起訴部分，係同一事實之關係，法院自得併予審理。又刑事
    上之販賣行為，係以營利為目的，將標的物販入或賣出；而
    所謂「賣出」，係以標的物已否交付為斷，苟標的物已交付
    ，縱買賣價金尚未給付，仍應論以販賣既遂罪，最高法院著
    有88年度臺上字第3760號判決意旨可參。是以本件雖證人乙○○在買受毒品甲基安非他命後，又於隔日將毒品甲基安非
    他命如數退還被告，並由被告返還原交付之款項1,000 元予
    證人乙○○，但依上開判決意旨，上開毒品甲基安非他命既
    已曾在議定出售價格後交付，該次交易仍屬販賣毒品既遂；
    至刑事訴訟法第300 條所謂變更法條，係指罪名之變更，而
    同一犯罪之未遂犯及既遂犯，僅屬行為階段上之區分，性質
    上並無不同，具有同一性，因之，被告係販賣第二級毒品既
    遂罪，起訴書所引法條認係販賣第二級毒品未遂罪，即有未
    合，惟此僅為犯罪狀態之變更，不生變更起訴法條之問題（
    最高法院72年度臺上字第4800號判決要旨參照），附此敘明
    。
四、原審以被告所為事證明確，犯行可以認定，適用毒品危害防
    制條例第4條第2項、第19條第1 項，並審酌被告明知甲基安
    非他命經公告列為第二級毒品，對人體有莫大之戕害，仍販
    賣第二級毒品甲基安非他命，危害社會治安及國民生活健康
    ，惟念被告販賣第二級毒品之次數僅1次，所得僅有1,000元
    ，尚無藏有鉅量之毒品，與大宗走私或利用幫派組織結構販
    賣甲基安非他命者不同，對社會之危害稍低，且被告亦有施
    用毒品之事實，則被告或係能力不足供己用毒開銷，而在吸
    毒者彼此互通有無，並賺取其中些微差價，對社會造成之危
    害尚無從與販賣毒品之大盤、中盤相提並論，併兼衡被告雖
    犯後不能勇於認錯，心存僥倖，飾詞圖以卸責，未見悔意等
    一切情狀，量處有期徒刑七年二月。復以被告所使用門號00
    00000000號行動電話與證人乙○○聯絡販賣第二級毒品甲基
    安非他命事宜，而該行動電話（含SIM卡）1支，為被告所有
    ，業據被告供明在卷，並有通聯調閱查詢單1份附卷可佐（
    見97年度偵字第12987 號卷第37頁），則上開行動電話係被
    告所有，供其犯本件販賣第二級毒品罪所用之物，雖未扣案
    （參卷附扣押物品目錄表），然為被告所有用以接聽聯繫販
    賣第二級毒品甲基安非他命使用之物，而依毒品危害防制條
    例第19條第1 項之規定宣告沒收，如全部或一部不能沒收時
    ，追徵其價額。並敘明被告雖因販賣毒品甲基安非他命予證
    人乙○○而曾獲利1,000 元，惟於證人乙○○退還毒品時，
    被告業已將上述所得返還於證人乙○○，另於97年5 月19日
    在桃園縣中壢市○○路226巷12號被告住處搜索扣得之磅秤1
    臺係被告配偶所有之物，吸食器1 組係被告所有供施用毒品
    所用之物，與被告本案販賣毒品並無相關，並無沒收之問題
    。經核其認事用法、證據取捨，均無不合，所處之刑亦失屬
    妥適，被告上訴意旨，仍執陳詞，否認販毒犯行，非有理由
    ，應予駁回。
據上論斷，應依刑事訴訟法第368條，判決如主文。
本案經檢察官陳玉珍到庭執行職務。
中    華    民    國    98    年    7     月    22    日
                  刑事第十庭    審判長法  官 楊炳禎
                                      法  官 陳春秋
                                      法  官 李春地
以上正本證明與原本無異。
如不服本判決，應於收受送達後10日內向本院提出上訴書狀，其
未敘述上訴之理由者並得於提起上訴後10日內向本院補提理由書
（均須按他造當事人之人數附繕本）「切勿逕送上級法院」。
                                      書記官 蘇秋
中    華    民    國    98    年    7     月    22    日
附錄：本案論罪科刑法條全文
毒品危害防制條例第4條第2項
製造、運輸、販賣第二級毒品者，處無期徒刑或7 年以上有期徒
刑，得併科新臺幣1千萬元以下罰金。


司法院資訊處製作；財團法人民間司法改革基金會備份。
